臺北高等行政法院裁定
　　　　　　　　　　　　　　　　 95年度訴更一字第00093號
原　　　告　甲○○○○○Br.
被　　　告　外交部領事事務局
代　表　人　錢剛鐔（局長）
訴訟代理人　蔡欽源　律師
複代理人　　王歧正　律師
上列當事人間因護照事件，原告不服外交部中華民國92年9月3日
外訴願字第09224053440 號函，提起行政訴訟，經本院前審於93
年12月23日以92訴字第4830號判決撤銷該函，被告不服，提起上
訴，經最高行政法院95年6 月8 日95年度判字第853 號判決廢棄
發回本院，本院裁定如下：
    主  文
原告之訴駁回。
第一審及發回前上級審訴訟費用由原告負擔。
　　理  由
一、按「人民因中央或地方機關之違法行政處分，認為損害其權
    利或法律上之利益，經依訴願法提起訴願而不服其決定，或
    提起訴願逾3 個月不為決定，或延長訴願決定期間逾2 個月
    不為決定者，得向高等行政法院提起撤銷訴訟。」、「原告
    之訴，有左列各款情形之一者，行政法院應以裁定駁回之。
    ．．．10、起訴不合程式或不備其他要件者。」行政訴訟法
    第4 條及第107 條第1 項第10款分別定有明文，可知提起撤
    銷訴訟，須以經過訴願為其前提，其未經過合法之訴願程序
    ，自非法之所許。
二、本件原告於91年7 月15日持紐約州立大學StonyBrook分校學
    歷證件向台東縣政府申獲聘僱許可，並向被告花蓮辦事處申
    請居留簽證，然經我國駐紐約辦事處向該校查證未有原告就
    讀及獲頒學位之記錄，被告爰授權並指示花蓮辦事處於91年
    7 月25日依據修正前之外國護照簽證條例第10 條 規定決定
    不予核發簽證，並於已製作於原告第Z0000000號美國護照內
    頁但尚未發予之第C0000000號簽證上蓋註銷章戳後，同日以
    領花字第09100003040 號函通知原告拒發簽證之處分；同時
    並依修正前之外國護照簽證條例第11條第1 款規定註銷其前
    申獲之第00000000號居留簽證。原告不服，於92年5 月27日
    提出申請，申請撤銷居留簽證之註銷，經被告以92年6 月11
    日領2 字第09252210570 號函覆說明後，原告不服，提起訴
    願，經外交部92年9 月3 日外訴願字第09224053440 號函復
    ，原告對於被告花蓮辦事處註銷居留簽證之行為，不得提起
    行政救濟，而駁回其訴願，原告仍不服，遂提起本件訴訟。
三、經查，原告於91年7 月15日向被告花蓮辦事處申請居留簽證
    ，被告花蓮辦事處於91年7 月25日以領花字第09100003040
    號函復，觀之該函內容，除對於原告申請居留予以否准外，
    並通知原告應即向居住地臺東縣警察局辦理註銷原有外僑居
    留證（即其前申獲之第00000000號居留簽證），原告起訴請
    求被告機關應撤銷「註銷原告居留簽證」之處分，自係對被
    告上該處分提起撤銷訴訟，請求撤銷該處分，然原告始終未
    對該處分提起訴願，原告未經訴願前置程序，逕行提起本件
    訴訟，其訴顯不合法。至於被告92年6 月11日領二字第0925
    2210570 號函，旨在對於原告92年5 月27日申請書所載：「
    申請人（即原告）是否使用不實之大學畢業証書申請工作許
    可証，必須經檢察官調查後認定，被告花蓮辦事處未審先判
    ，忽略正當法律程序，申請撤銷居留簽證的註銷，及告知前
    往何處辦理相關手續」等情，所為之函復，並重申原告觸犯
    刑法第214 條偽造文書罪，業經臺灣臺東地方法院刑事簡易
    判決確定，及被告於91年7 月25日不予核發簽證已函知原告
    意旨，觀之該函內容僅就原告之申請予以答覆，並非就新事
    實所為之處分，不因該項敘述或說明而生何法律上之效果者
    ，自非行政處分，原告仍不得對之提起訴願及行政訴訟，原
    告雖就該函（即被告92年6 月11日領二字第09252210570 號
    函）提起訴願，並經外交部92年9 月3 日外訴願字第092240
    53440 號函予以駁回，依前所述，原告自不得對之提起行政
    訴訟。從而，原告提起本件行政訴訟，於法未合，應予駁回
    。另本件訴訟既不合法，其實體上之主張即無庸審酌，併予
    敘明。
四、依行政訴訟法第107 條第1 項第10款、第104 條、民事訴訟
    法第95條、第78條，裁定如主文。
中　　華　　民　　國　　96　　年　　3　　 月　　14　　日
                  第四庭審判長法  官　侯　東　昇
                              法  官　陳  秀  
                              法  官　林  惠  瑜
上為正本係照原本作成。
如不服本裁定，應於送達後10日內，向本院提出抗告狀（須按他
造人數附繕本）。
中　　華　　民　　國　　96　　年　 　3　　月　 14  　 日
　　　　　　                  書記官　陳　又　慈
